臺灣花蓮地方法院行政訴訟判決
110年度交字第61號
原      告  李承訓  
被      告  桃園市政府交通事件裁決處
                      設桃園市○○區○○路00號7至8樓
代  表  人  張丞邦    住同上
                      送達代收人  黃一鳴    
                      住桃園市○○區○○路0000號6樓之3
上列當事人間交通裁決事件，原告不服被告民國110年11月9日桃
交裁罰字第58-ZFC205525號裁決，提起行政訴訟，本院判決如下
：
    主      文
原告之訴駁回。
訴訟費用新臺幣參佰元由原告負擔。
    事實及理由
一、程序事項：按交通裁決事件之裁判，得不經言詞辯論為之，
    行政訴訟法第237條之7定有明文。查本件係因原告不服被告
    依道路交通管理處罰條例（下稱道交條例）第31條第2項規
    定所為裁決，而提起撤銷訴訟，屬交通裁決事件，依前揭規
    定，爰不經言詞辯論，逕行裁判，合先敘明。
二、事實概要：原告於民國110年7月12日上午7時18分許，駕駛
    車牌號碼000-0000號自小客車（下稱系爭車輛），行經國道
    三號北向102.2公里時，因有「汽車行駛於高速公路前座乘
    客未依規定繫安全帶(1人)」之違規行為，為内政部警政署
    國道公路警察局第六公路警察大隊（下稱國道警察第六大隊
　　）員警依道交條例第31條第2項規定，逕行舉發並填製第ZFC
　　205525號舉發違反道路交通管理事件通知單（下稱系爭通知
    單），嗣已送達原告。原告不服舉發，被告函請舉發機關就
    違規事實協助查明，舉發機關查復違規屬實，被告遂於110
    年11月9日以桃交裁罰字第58-ZFC205525號裁決書（下稱原
    處分），裁處原告罰鍰新臺幣（下同）3,000元。原告於收
    受後不服，遂提起本件行政訴訟。
三、原告主張：原告於110年07月12日07時18分駕駛系爭車輛行
    駛於國道3號北向102.2公里時，遭國道警察第六大隊員警以
    數位相機拍攝方法，認定前座附載乘客即訴外人陳惠茹未繫
    安全帶，致遭裁處3,000元之罰鍰。惟當時陳惠茹確實有依
    照「汽車駕駛人及乘客繫安全帶實施及宣導辦法」之規定由
    右肩膀覆蓋至胸前、穿至左腋下之方法繫上安全帶，惟遭拍
    攝舉發相片時，陳惠茹正以左手持用智慧型手機，左手舉至
    胸前，因而遮蔽部份左腋下之安全帶，然而胸前黑色安全帶
    之部分仍清晰可見，且黑色安全帶之邊緣清晰、細緻，此與
    舉發相片中其他部位之光暗陰影所呈現之模糊、逸散狀態有
    明顯差別，原告循申訴管道向被告釋明原由，惟被告仍固執
    己見，認定陳惠茹胸前之安全帶就是陰影，並非黑色安全帶
    之云云。原告與陳惠茹為求真相昭然，自行模擬遭舉發時之
    相片做為對照，除車輛以時速100公里左右行駛之高速狀態
    無法還原之外，盡可能還原當時之身體姿勢、拍攝角度，自
    行拍攝舉發相片做為比較，發現陳惠茹之胸前安全帶清晰可
    見，惟右肩膀部分遭陳惠茹頭髮遮蔽，且左腋下部分安全帶
    亦遭左手持用手機所遮蔽。原告與陳惠茹當時確實有繫上安
    全帶，惟因警方拍攝相片角度、品質問題，因而呈現乘客未
    繫安全帶之假象，被告不僅未能查明，反採為舉發之理由，
    實難令人信服等語。並聲明：原處分撤銷。
四、被告則以：依國道警察第六大隊所提供之採證照片可知，照
    片中僅見兩人，而右前座乘客右手臂上端靠近頸部至胸前斜
    下處並無安全帶，系爭車輛右前座乘客確有未繫安全帶之違
    規事實。按交通警察製單舉發違反道交條例所列之違規事實
　　，本質上為行政處分，係公務員基於職務上之權力，依法就
    特定之具體事件所為之具公法上效果之單方面行政行為，基
    於公務員為公法上行為具有公信力之原則，該行政行為當可
    被推定為真正，其據以依法處分之事實認定亦為-正確無誤
　　，本此公信原則，乃立法者賦予行政機關制定違反道路交通
    事件統一裁罰基準及處理細則，以達其維護交通秩序、安全
    之行政目的。原告稱有繫安全帶並提供事後模擬照片，惟依
    本件採證相片觀之，前座乘客確有未繫安全帶之違規事實，
    且原告所提供事後模擬照片尚無法證明違規當日前座乘客有
    繫安全帶；系爭車輛確有「汽車行駛於高速公路前座乘客未
    依規定繫安全帶（1人）」之情，是該當道交條例第31條第2
    項規定所定要件。本件違規事實明確等語。並聲明：原告之
    訴駁回。
五、經查，原告於上開時間駕駛系爭車輛行經上開地點，車上副
    駕駛座有搭載乘客1人。經國道警察第六大隊員警以發現該
    車當時有「汽車行駛於高速公路前座乘客未依規定繫安全帶
    (1人)」之違規行為等為由，依違反道交條例第31條第2項規
    定，舉發系爭通知單，嗣已送達原告。原告不服舉發，被告
    函請舉發機關就違規事實協助查明，舉發機關查復違規屬實
　　，被告遂於110年11月9日以原處分處以原告罰鍰3,000元等
    節，有國道警察第六大隊110年8月27日國道警六交字第1106
　　703610號函、系爭通知單、採證照片及光碟、國道警察第六
    大隊110年10月29日國道警六交字第1106704543號函、原處
    分書及送達證書、原告交通違規案件陳述書等件在卷可稽（
    見本院卷第15至17頁、第59至72頁），應可信為真。
六、原告不服原處分，提起本件行政訴訟，並主張前情等節，為
    被告所否認，並以上詞置辯。是本院應審酌者厥為：系爭車
    輛於上述時間行經國道三號公路上之上開地點時，該車副駕
    駛座上乘客有無繫安全帶？原處分有無違法？茲分述如下：
　㈠按汽車駕駛人之行為有下列情形之一，當場不能或不宜攔截
    製單舉發者，得逕行舉發：七、經以科學儀器取得證據資料
    證明其行為違規。前項第七款之科學儀器應採固定式，並定
    期於網站公布其設置地點。但汽車駕駛人之行為屬下列情形
    之一者，不在此限：十、汽車駕駛人或乘客未依規定繫安全
    帶。汽車行駛於道路上，其駕駛人、前座或小型車後座乘客
    未依規定繫安全帶者，處駕駛人1,500元罰鍰。但營業大客
    車、計程車或租賃車輛代僱駕駛人已盡告知義務，乘客仍未
    繫安全帶時，處罰該乘客；有關其安全帶之正確使用、實施
    方式、因特殊事由未能依規定繫安全帶之處理、宣導及其他
    應遵行事項之辦法，由交通部定之。汽車行駛於高速公路或
    快速公路違反前項規定者，處駕駛人3,000元以上6,000元以
    下罰鍰。但營業大客車、計程車或租賃車輛代僱駕駛人已盡
    告知義務，乘客仍未繫安全帶時，處罰該乘客。道交條例第
    7條之2第1項第7款、第2項第10款、第31條第1至2項分別定
    有明文。
  ㈡原告主張於上述時間駕車行經上開地點時，副駕駛座之乘客
    有依規定繫上安全帶等節，並提出警方採證之照片1張、及
    原告與乘客事後模擬之系爭車輛照片1張等為證（見本院卷
    第17頁、第19頁）。被告則以上詞置辯。經查，依本件兩造
    各自提出之國道警察第六大隊所拍攝之本件違規採證照片內
    容觀之（見本院卷第17頁、第62頁），實在無法看出系爭車
    輛上副駕駛座之乘客有繫安全帶之情，又原告所提出之上開
    其與乘客事後模擬之系爭車輛照片並無法證明110年7月12日
    上午7時18分當時系爭車輛副駕駛座上乘客確實有繫上安全
    帶。原告未能再提出其他證據證明當時乘客確實有繫上安全
    帶，故原告上開主張，即不足採。
　㈢據上，本院審酌上開事證，認原告駕駛系爭車輛於上述時間
    行經國道三號公路上時，該車副駕駛座上乘客應無依規定繫
    上安全帶，經核應已違反道交條例第31條第2項之規定，被
    告依該規定做成原處分，處以原告罰鍰3,000元，並無違法
　　。
七、綜上所述，原告既有上述駕車行經國道公路時車上乘客未依
    規定繫上安全帶之事實，被告依道交條例第31條第2項規定
    裁處原告3,000元罰鍰，於法並無不合，從而，本件原告訴
    請撤銷原處分，為無理由，應予駁回。
八、本件第一審裁判費為300 元，應由原告負擔，爰確定第一審
    訴訟費用額如主文第2項所示。
九、據上論結，本件原告之訴為無理由，依行政訴訟法第237 條
    之7、第237條之8第1項、第98條第1項前段，判決如主文。
中    華    民    國   111    年    1     月    28    日
                  行政訴訟庭    法  官  鍾志雄
以上正本係照原本作成。
如不服本判決，應於送達後20日內，向本院提出上訴狀並表明上
訴理由(均須按他造當事人之人數附繕本並繳納上訴裁判費)。
如委任律師提起上訴者，亦應一併繳納上訴審裁判費。
中　　華　　民　　國　　111 　年　　1 　　月　　28　　日
                                書記官  胡釋云
訴訟費用計算書
項        目              金  額（新臺幣）    備  註
第一審裁判費                300元
合        計                300元